【裁判字號】    89,易,735
【裁判日期】    891011
【裁判案由】    違反區域計劃法
【裁判全文】
臺灣屏東地方法院刑事判決                          八十九年度易字第七三五號
    公  訴  人  臺灣屏東地方法院檢察署檢察官
    被      告  丙○○
右列被告因違反區域計畫法案件，經檢察官提起公訴（八十九年度偵字第一二五○號
），本院判決如左：
    主  文
丙○○違反分區管制使用土地之區域計畫，不依該管縣市政府限期之命令變更土地使
用恢復土地原狀，處拘役參拾日，如易科罰金，以參佰元折算壹日。
    事  實
一、丙○○為座落於屏東縣新園鄉○○○段一二─二九號、一二─四○一號土地之所
    有權人，其明知該二筆土地為非都市土地，使用分區及使用地類別為「一般農業
    區農牧用地」，應限供農牧使用，且明知乙○○欲在上揭土地採取砂石，竟基於
    違反區域計畫法之犯意，於民國八十八年間某日，未經申請核准，即提供該二筆
    土地予乙○○設置砂石場、濫採砂石牟利。後經屏東縣政府於同年十一月二十九
    日，以八八屏府地用字第二○九四一四號函通知丙○○，令其於同年十二月二十
    一日前回復原狀，嗣經屏東縣政府新園鄉公所於同年十二月二十三日至現場勘查
    ，發現該地仍作砂石場、堆積砂石、及留有大坑洞，並未恢復原狀。
二、案經屏東縣政府移送台灣屏東地方法院檢察署檢察官偵查起訴。
    理  由
一、訊據被告丙○○固不否認其為前開土地之所有權人、已收到上開回復原狀通知書
    及未依命令恢復原狀等事實，惟矢口否認其有違反區域計畫法之犯行，辯稱：伊
    於二年前之一月份將上揭土地無償借予乙○○種植木瓜後，即未再前往該地，至
    於該坑洞實際上是誰挖的，伊並不知情云云（本院八十九年六月十四日訊問筆錄
    參照）。然查：
    (一)右開地號土地之使用分區及使用地類別係「一般農業區農牧用地」，惟案發時
      該地竟作為砂石場堆積砂石及留有大坑洞等情，業據證人即屏東縣新園鄉鄉公
      所民政課課員甲○○結證屬實，並有該兩地號土地之土地登記謄本二份、屏東
      縣新園鄉非都市土地違規使用案件處理查報表二份、現場照片五張及土地實測
      圖一紙等在卷可憑。是該土地確有違反分區管制使用土地區域計畫之情形堪予
      認定。
    (二)又被告丙○○為前開土地之所有權人，於屏東縣政府令其限期將該土地恢復原
      狀作農牧用地使用後，至期限屆滿仍未回復原狀乙節，則有前揭土地登記謄本
      、屏東縣政府八八屏府地用字第二○九四一四號函、掛號郵件收件回執及屏東
      縣新園鄉公所八十八年十二月三十日八八園鄉民字第一一四八三號函等附卷可
      稽。
    (三)被告雖以不知該坑洞為何人所挖掘等語為辯，然其於偵查中既供稱前開土地借
      予乙○○，並明確指稱該土地上之坑洞係乙○○所挖（八十九年偵字第一二五
      ○號卷第八頁正面第一、十一行），核與其稱於八十八年一月向乙○○告以不
      可挖砂石，乙○○即表示要回填等語（同前揭處）相符；復參以證人乙○○於
      本院審理中坦承確有向丙○○承借土地（本院八十九年六月二十八日訊問筆錄
      參照），及乙○○因於毗連土地（新園鄉○○○段十二之三九六號）違規濫採
      砂石，並未於期限內恢復原狀，業經本院判處拘役三十日確定，有本院八十九
      年易字第四三四號判決一份在卷可稽，及該乙○○濫採砂石之坑洞與本案前開
      兩地號土地之坑洞相連，有卷附土地實測圖可資參照等種種情狀，堪認乙○○
      應有於前開屏東縣新園鄉○○○段一二─二九號、一二─四○一號土地上濫採
      砂石，且為被告所明知無疑。
    (四)又被告係以每平方公尺一千二百元購入前開二筆土地，業據被告供明在卷（本
      院八十九年九月二十七日審判筆錄參照），則依該二土地之登記謄本記載之總
      面積一萬零六百一十四平方公尺（４６９３＋５９２１＝１０６１４）計算可
      知，其購地總額高達一千二百七十三萬六千八百元，所費非少；復就該二筆土
      地（位於新園鄉）與被告住所（位於南州鄉）僅有一鄉之隔，距離不遠等情觀
      之，足認被告辯稱伊係「無償」將該地借予乙○○種植木瓜，且自此即未再前
      往該地，亦不知該坑洞係何人挖掘等語，與常情顯有違背，而應屬事後卸責之
      詞，不足採信。
    (五)此外，復有屏東縣政府八十九年二月十八日八九屏府地用字第二七一○六號函
      及丙○○違反區域計畫法案件移送書等在卷足憑，本件事證明確，被告犯行洵
      堪認定，應依法論科。
二、按區域計畫法於被告行為後之八十九年一月二十六日修正，刪除該法第二十二條
    之罰金刑，與舊法比較結果，以修正前之區域計畫法第二十二條對行為人較為有
    利。是被告未依區域計畫使用土地，復未依限變更土地使用，恢復土地原狀，核
    其所為係犯修正前區域計畫法第二十二條之不依限變更土地使用恢復土地原狀罪
    。茲審酌被告未有前科、素行良好、為貪圖利益而將其所有土地供人濫採砂石、
    違反土地使用計畫，造成政府維持土地使用政策之困難，並破壞土地之完整性、
    於審理中仍飾詞辯解、推諉卸責、並無悔意等一切情狀，爰量處如主文所示之刑
    ，並諭知易科罰金之折算標準，以資懲儆。
據上論斷，應依刑事訴訟法第二百九十九條第一項前段，修正前區域計畫法第二十二
條，刑法第十一條前段、第二條第一項但書、第四十一條，罰金罰鍰提高標準條例第
一條前段、第二條，判決如主文。
本案經檢察官呂乾坤到庭執行職務。
中      華      民      國      八十九      年      十    月    十一    日
                                      臺灣屏東地方法院刑事第一庭
                                          法  官    王以齊
右正本證明與原本無異。
對於本判決如有不服應於收受送達後十日內向本院提出上訴書狀上訴於台灣高等法院
高雄分院並按他造當事人之人數附具繕本。
                                          書記官   林天化
中      華      民      國      八十九      年      十     月   十一    日
附錄本判決論罪科刑法條
區域計畫法第二十二條：
違反前條規定不依限變更土地使用或拆除建築物恢復土地原狀者，除依行政執行法辦
理外，並得處六個月以下有期徒刑、拘役或科三千元以下罰金。


司法院資訊處製作；財團法人民間司法改革基金會備份。
